臺灣士林地方法院刑事判決　　　　　 100年度審簡上字第23號
上　訴　人
即　被　告　盧心怡
上列上訴人即被告因詐欺案件，不服本院士林簡易庭中華民國99
年12月31日99年度士簡字第1034號第一審刑事簡易判決（聲請簡
易判決處刑書案號：臺灣士林地方法院檢察署99年度偵字第1032
3 號），提起上訴，本院管轄之第二審合議庭判決如下：
    主  文
原判決撤銷。
盧心怡幫助意圖為自己不法之所有，以詐術使人將本人之物交付
，處拘役貳拾日，如易科罰金，以新臺幣壹仟元折算壹日。
    事  實
一、盧心怡依其智識經驗可知金融機構帳戶之提款卡（含密碼）
    為個人信用之重要表徵，任何人皆可自行前往金融機構申請
    ，並無特別之窒礙，且可預見將自己之存摺、提款卡（含密
    碼）交予他人，可能因此幫助他人從事詐欺行為而用以處理
    詐騙之犯罪所得，致使被害人及警方一時追查無門，竟不違
    背其本意，基於幫助他人詐欺取財之不確定犯意，於不詳時
    地，以不詳代價，將其所申請開立之彰化銀行建成分行帳號
    0000000000000000號帳戶之提款卡（含密碼）交予姓名年籍
    不詳之詐騙集團成員，供其所屬集團作為提款、轉帳及匯款
    之用，以此方式幫助該詐欺集團向他人詐取財物。嗣該詐欺
    集團成員即意圖為自己或第三人不法之所有，於民國99 年5
    月2 日19時許，撥打電話向鄭惠娟謊稱係台新銀行客服人員
    ，因轉帳錯誤會造成重複扣款，需持提款卡前往自動櫃員機
    重新操作取消，使鄭惠娟誤信為真，陷於錯誤後，於99 年5
    月2 日19時38分27秒許，依對方指示操作自動櫃員機後，轉
    帳新臺幣（下同）3 萬1,000 元至盧心怡上開帳戶內，復轉
    帳4 萬3,128 元至張詠緹所申請開立之國泰世華銀行東台南
    分行帳號00000000000000號內（由檢察官另案偵辦），旋遭
    詐欺集團成員提領一空。嗣因鄭惠娟發現遭騙報警處理，經
    調閱盧心怡上開帳戶之開戶及交易明細等資料後，始循線查
    獲。
二、案經臺北市政府警察局大同分局報請臺灣士林地方法院檢察
    署檢察官偵查後聲請簡易判決處刑。
    理  由
一、按被告以外之人於審判外之言詞或書面陳述，除法律有規定
    者外，不得作為證據；又被告以外之人於審判外之陳述，雖
    不符同法第159 條之1 至第159 條之4 之規定，而經當事人
    於審判程序同意作為證據，法院審酌該言詞陳述或書面陳述
    作成時之情況，認為適當者，亦得為證據。當事人、代理人
    或辯護人於法院調查證據時，知有第159 條第1 項不得為證
    據之情形，而未於言詞辯論終結前聲明異議者，視為有前項
    之同意，刑事訴訟法第159 條第1 項及第159 條之5 分別定
    有明文。經查，本判決下列所引用之各該被告以外之人於審
    判外之陳述（含書面陳述），雖屬傳聞證據，惟當事人迄至
    言詞辯論終結前均未就證據能力之有無聲明異議，本院審酌
    此等證據資料製作時之情況，尚無違法不當及證明力明顯過
    低之瑕疵，亦認為以之作為證據應屬適當，故揆諸前開規定
    ，爰逕依刑事訴訟法第159 條之5 規定，認前揭證據資料均
    例外有證據能力，合先敘明。
二、上揭事實，業據上訴人即被告盧心怡於本院審理時坦承不諱
    （見本院卷第32頁背面），核與告訴人鄭惠娟於警詢時指訴
    之情節相符（見偵卷第13至14頁），復有告訴人之轉帳交易
    明細單、臺北縣政府警察局新莊分局中平派出所受理詐騙帳
    戶通報警示簡便格式表、內政部警政署反詐騙紀錄表、被告
    之彰化銀行建成分行帳號0000000000000000號帳戶開戶資料
    及交易明細、165 專線協請金融機構暫行圈存疑似詐欺款項
    通知單等件在卷可稽（見偵卷第15頁、第26至61頁），足認
    上訴人即被告前開自白與事實相符，應可採信。本案事證明
    確，上訴人即被告犯行洵堪認定，應依法論科。
三、核上訴人即被告盧心怡所為，係犯刑法第30條第1 項、第33
    9 條第1 項之幫助詐欺取財罪。上訴人即被告對詐欺正犯資
    以助力，但並未參與詐欺犯罪行為之實行，應屬幫助他人實
    行犯罪行為，為幫助犯，依刑法第30條第2 項之規定減輕其
    刑。原審以上訴人即被告所犯前開幫助詐欺取財罪之事證明
    確，據以判處上訴人即被告有期徒刑3 月，並諭知如易科罰
    金以2,000 元折算1 日之折算標準，固非無見。然按刑事審
    判之量刑，在於實現刑罰權之分配的正義，故法院對有罪之
    被告科刑，應符合罪刑相當原則，使罰當其罪，以契合人民
    之法律感情，此所以刑法第57條明定科刑時應審酌一切情狀
    ，尤應注意該條所列各款情形，以為科刑輕重之標準。次按
    刑法第41條第1 項規定：「犯最重本刑為5 年以下有期徒刑
    以下之刑之罪，而受6 個月以下有期徒刑或拘役之宣告者，
    得以新臺幣1 千元、2 千元或3 千元折算一日，易科罰金。
    但確因不執行所宣告之刑，難收矯正之效，或難以維持法秩
    序者，不在此限。」，可知易科罰金之折算標準有3 種。查
    本件上訴人即被告犯後於本院審理時已坦承犯行，並已賠償
    告訴人鄭惠娟之損害，有郵政國內匯款執據1 份在卷可佐（
    見本院卷第37頁），犯後態度尚稱良好，原審未及審酌上情
    ，逕就本件被告幫助詐欺取財犯行予以判處有期徒刑3 月，
    並諭知易科罰金中第2 種即2,000 元折算1 日之折算標準，
    量刑稍有過重，尚難認符合罪刑相當之原則，容有未洽。上
    訴人即被告上訴意旨以其若與告訴人達成和解，則請求撤銷
    原判決，另為較輕之判決，為有理由，應由本院予以撤銷改
    判。爰審酌上訴人即被告輕易提供銀行帳戶之提款卡及密碼
    供他人掩飾犯罪所得使用，非但增加被害人尋求救濟之困難
    ，造成社會人心不安，亦助長詐騙犯罪者之氣焰，使詐欺犯
    罪者得以順利取得詐欺所得之財物，危害財產交易安全，惟
    考量上訴人即被告於本院審理時已坦承犯行，並已賠償告訴
    人之損失，有上開郵政國內匯款執據1 份在卷可參，態度尚
    稱良好，並其智識程度及生活狀況等一切情狀，量處如主文
    所示之刑，並諭知易科罰金之折算標準。
據上論斷，應依刑事訴訟法第455 條之1 第1 項、第3 項、第36
9 條第1 項前段、第364 條、第299 條第1 項前段，刑法第339
條第1 項、第30條、第41條第1 項前段，刑法施行法第1 條之1
第1 項、第2 項前段，判決如主文。
本案經檢察官曾勁元到庭執行職務。
中    華    民    國    100    年     6    月    8    日
                  刑事第一庭審判長法  官  洪英花
                                  法  官  王沛雷
                                  法  官  莊明達
以上正本證明與原本無異。
本件不得上訴。
                                  書記官  張茹茵
中    華    民    國    100    年     6    月    8    日